【裁判字號】    97,交聲,1575
【裁判日期】    971231
【裁判案由】    違反道路交通管理處罰條例聲明異議
【裁判全文】
臺灣士林地方法院交通事件裁定        97年度交聲字第1575號
原處分機關  臺北市交通事件裁決所
異  議  人
即受處分人  乙○○
上列異議人即受處分人因違反道路交通管理處罰條例案件，對於
臺北市交通事件裁決所於民國97年10月22日所為之下列處分（原
處分案號：北市裁罰字第裁22-AEX209062、22-AEX209063、22-A
EX209064號）聲明異議，本院裁定如下：
    主  文
異議均駁回。
    理  由
一、按汽車駕駛人，爭道行駛有機器腳踏車不在規定車道行駛之
    情形者，處新臺幣600 元以上1,800 元以下之罰鍰，並記違
    規點數1 點；又汽車駕駛人，行經有燈光號誌管制之交岔路
    口闖紅燈者，處新臺幣1,800 元以上5,400 元以下罰鍰，並
    記違規點數3 點；又汽車駕駛人違反本條例之行為，經交通
    勤務警察或依法令執行交通稽查任務人員制止時，不聽制止
    或拒絕停車接受稽查而逃逸者，除按各該條規定處罰外，處
    新臺幣3,000 元以上6,000 以下罰鍰，並記違規點數1 點，
    道路交通管理處罰條例第45條第13款、第53條第1 項、第60
    條第1 項、第63條第1 項第1 款、第3 款分別定有明文。
二、原處分意旨略以：受處分人即異議人乙○○於民國97年8 月
    14日晚上9 時20分許，駕駛所有之車牌號碼MNA-686 號重型
    機車，行經臺北市○○路○ 段，違規行駛於劃設有禁行機車
    之車道，並在內湖路1 段、堤頂大道2 段口違規紅燈迴轉，
    經值勤員警趨前鳴笛指揮示意受處分人停車受檢，受處分人
    並未停車受檢並加速逃逸，有「機車行駛禁行車道」、「駕
    車行經有燈光號誌管制之交岔路口闖紅燈」、「違反處罰條
    例之行為，拒絕停車接受稽查而逃逸」等違規，爰依道路交
    通管理處罰條例第45條第13款、第53條第1 項、第60條第1
    項之規定，分別裁處罰鍰新臺幣（下同）600 元、1,800 元
    、3,000 元，並依同條例第63條第1 款、第3 款規定，各記
    違規點數1 點、3 點、1 點。
三、異議意旨略以：受處分人於上揭時間騎乘上開機車，行經內
    湖路1 段，原欲自內湖路1 段與堤頂大道2 段路口機車待轉
    區待轉，但騎至半途，內湖路1 段與堤頂大道2 段路口已亮
    綠燈號，來不及騎至機車待轉區，故立即左轉往內湖路1 段
    59號中油加油站，期間並未遇見任何員警，亦無員警「鳴笛
    」、「手勢指示」，受處分人在中油加油站加油時，有一員
    警上前要求出示行、駕照，受處分人正在加油中，覺得很奇
    怪，回答「請問有什麼事嗎？」，惟員警並無回答，亦無告
    誡違規事項，且無開單，受處分人加油完畢，當然需要離開
    ，並非逃逸；若舉發機關所述屬實，員警可直接開單，為何
    還到加油站詢問受處分人；又臺北市政府警察局內湖分局所
    回覆之第4 點時間，伊在家休息並未在上開地點，原處分顯
    然有誤，應予撤銷云云。
四、經查，證人即舉發本件違規之員警甲○○證稱：伊於上開時
    地，與另1 名員警騎機車執行巡邏勤務，伊騎車在內湖路1
    段東往西方向，受處分人騎上開機車在內湖路1 段西往東方
    向，且騎在內側禁行機車車道，行至內湖路1 段、堤頂大道
    2 段口，斯時內湖路1 段之號誌為紅燈，受處分人在內側車
    道闖紅燈迴轉，受處分人迴轉後，行駛在內湖路1 段外側車
    道，伊和同事馬上趨前追受處分人，並按警笛和閃燈，受處
    分人當時有回頭看，其明知員警在後面追，受處分人就鑽入
    加油站，伊在加油站告知受處分人違規，請其出示證件，受
    處分人完全不理睬，伊便請受處分人加完油後到前面靠邊出
    示證件，伊轉身往前走，受處分人就馬上發動車子加速往內
    湖路1 段方向騎走，伊騎上車繼續追受處分人，但受處分人
    已經不見；伊依據車牌查詢車籍資料，與違規機車相符，駕
    駛人是戴銀色安全帽、約30幾歲的男子，也與該機車車籍資
    料顯示之車主相符，於是製單舉發等語（本院卷第25、26頁
    ），並有現場圖、臺北市政府警察局內湖分局員警工作記錄
    簿、車籍查詢資料各1 紙、錄影監視畫面翻拍照片4 幀、監
    視錄影光碟1 片附卷可稽（本院卷第28至31頁、第34、35頁
    ），按道路交通管理處罰條例科處行政罰事件，依據公法爭
    議之舉證責任分配法則，固應先由行政機關就其業已履踐相
    關正當法律程序，以及人民應受處罰之客觀違反法令行為，
    負證明之責，受處分人就行政機關已為相當證明之前開事項
    ，若主張欠缺主觀歸責條件或為其他抗辯，亦須就其所辯提
    出反證。惟行政機關對於前開應為舉證事項，並非不得以執
    行查察取締勤務人員，依據調查人證之程序，使就親歷事實
    提供不可替代之證明方法，受處分人就該證人所述見聞經過
    之真實性倘有質疑，除依法定交互詢問程序加以檢驗外，亦
    不得僅因證人之個人身分、地位或與當事人之關係而謂其不
    得作證，或憑己意指為必須代以其他特定之證據方法，此在
    證人業已具結願依偽證罰則擔保證言可信之場合，尤屬當然
    。本件受處分人經本院2 度傳喚，均經合法送達且以公務電
    話連繫促其出庭，惟受處分人並未到庭而放棄對證人即本件
    舉發員警之詰問機會，揆諸上開說明，應認證人甲○○上開
    證述屬實，堪可採信。受處分人雖於聲明異議狀內以前詞置
    辯，惟受處分人於該書狀自承來不及轉到機車待轉區，故馬
    上左轉云云，而違規路口內側車道係汽車左轉專用道，受處
    分人必須依機車二段式左轉，不能直接從內側禁行機車之車
    道左轉，業據證人甲○○上揭證述在卷，足見受處分人並未
    遵守機車二段式左轉之規定，且受處分人稱其「左轉至內湖
    路1 段59號之中油加油站」，依受處分人繪製之路線圖（本
    院卷第4 頁），從其行進方向到中油加油站顯係「迴轉」而
    非「左轉」，可徵受處分人所辯不實；進者，受處分人稱其
    加油時，有員警要伊拿出行、駕照，適與證人甲○○上開證
    述相符，又依卷附監視錄影光碟內容，員警自21時24分04秒
    開始在受處分人機車加油處進行盤查，畫面顯示受處分人打
    開油箱蓋加油、關閉油箱蓋、付錢，並無與員警對話之情形
    ，足見受處分人稱有回答員警云云，非屬事實；且依監視錄
    影光碟顯示，受處分人於畫面顯示時間為21時25分52秒，員
    警往前走到加油站旁角落，受處分人於員警轉身之際，隨即
    騎車離去，其明知員警已進行稽查且在旁等候，仍揚長離去
    ，足證其對於上開違規行為拒絕停車接受稽查而逃逸，至為
    顯然。
五、按舉發違反道路交通管理事件之受處罰人，認為受舉發之違
    規行為應歸責他人者，應於舉發違反道路交通管理事件通知
    單應到案日期前，檢附相關證據及應歸責人相關證明文件，
    向處罰機關告知應歸責人，處罰機關應即另行通知應歸責人
    到案依法處理。逾期未依規定辦理者，仍依本條例各該違反
    條款規定處罰，依本條例規定逕行舉發或同時併處罰其他人
    之案件，推定受逕行舉發人或該其他人有過失，道路交通管
    理處罰條例第85條第1 項、第4 項定有明文。是違規汽車所
    有人未到案或到案後未能告知應歸責之人者，處罰機關得逕
    行處罰汽車所有人。本件受處分人為違規機車之所有人，有
    車籍查詢資料1 紙在卷可稽（本院卷第34頁），且受處分人
    亦供承有騎乘違規機車行經上開地點，並於加油站內遭員警
    盤查之事實，又受處分人並未依上開規定於舉發違反道路交
    通管理事件通知單應到案日期前，檢附相關證據及應歸責人
    相關證明文件，向處罰機關告知應歸責人，足徵受處分人為
    上開違規行為之實際行為人及應歸責之人。另受處人辯稱：
    臺北市政府警察局內湖分局97年9 月25日北市警內分交字第
    09732007100 號函說明第四項所示之「97年8 月14日晚上10
    時20分」行經臺北市○○區○○路1 段與堤頂大道口云云，
    惟此部分係屬承辦於撰寫函稿時誤植，正確之違規時間應以
    原處分書之記載為準，有本院公務電話紀錄查詢表1 紙在卷
    可佐（本院卷第41頁），此部分亦無從解免受處分人違規之
    責。
六、綜上所述，受處分人所辯，均無足採。本件違規事證明確，
    堪予認定。原處分機關依同條例第45條第13款、第53條第1
    項、第60條第1 項、第63條第1 項第1 款、第3 款及違反道
    路交通管理事件統一裁罰基準表規定，為首揭裁罰及記點處
    分，核無違誤，本件異議為無理由，應予駁回。
據上論斷，應依道路交通案件處理辦法第19條，裁定如主文。
中    華    民    國    97    年    12    月    31    日
                    交通法庭法  官  陳美彤
以上正本證明與原本無異。
如不服本裁定應於送達後5日內向本院提出抗告狀。
                            書記官  賴麗容
中    華    民    國    97    年    12    月    31    日


司法院資訊處製作；財團法人民間司法改革基金會備份。
